臺灣屏東地方法院民事判決　　　　　　　　　　　　　九十三年度訴字第三五０號
　　原　　　告　甲○○
　　訴訟代理人　戊○○
　　被　　　告　乙○○
　　被　　　告　丙○○
　　右　一　人
　　訴訟代理人　丁○○
右當事人間分割共有物事件，本院於民國九十三年十二月八日言詞辯論終結，判決如
下：
    主    文
兩造共有坐落屏東縣新園鄉○○段九０一地號，地目建、面積四四四點六九平方公尺
之土地應依下列方法分割：如附圖甲方案所示編號Ｃ部分面積一六五點０三平方公尺
歸原告取得；如附圖甲方案所示編號Ｂ部分面積八二點五一平方公尺歸被告丙○○取
得；如附圖甲方案所示編號Ａ部分面積八二點五一平方公尺歸被告乙○○取得；如附
圖甲方案所示編號Ｄ部分面積一一四點六四平方公尺由原告取得應有部分二分之一、
被告丙○○取得應有部分四分之一、被告乙○○取得應有部分四分之一。
原告應給付被告丙○○新台幣肆萬零佰貳拾元、被告乙○○新台幣肆萬零佰貳拾
元。
訴訟費用由原告負擔二分之一，餘由被告丙○○負擔四分之一、被告乙○○負擔四分
之一。
    事實及理由
一、本件被告丙○○經合法通知，無正當理由未於言詞辯論期日到場，核無民事訴訟
    法第三百八十六條各款所列情形，爰依原告聲請，由其一造辯論而為判決。
二、原告起訴主張：坐落屏東縣新園鄉○○段九０一地號土地、地目建、面積四四四
    點六九平方公尺（下稱系爭土地）為兩造所分別共有，應有部分為原告二分之一
    、被告乙○○四分之一、被告丙○○四分之一，現由兩造分別占有使用，因共有
    人無法協議分割，又系爭土地並無約定不能分割，亦無使用目的不能分割之情事
    ，兩造未能協議分割，故提起本件訴訟，請求准予裁判分割。於本院聲明：請准
    予裁判分割。
三、被告乙○○則以：同意分割，請求依據原物分割，但若原告分得接鄰鹽州路之土
    地，因該處地價較高，應每坪補償被告新台幣（下同）二萬元等語置辯。被告丙
    ○○未於言詞辯論期日到場，惟據其前具狀表示：同意分割，請求依據原物分割
    ，但若原告分得接鄰鹽州路之土地，因該處地價較高，應補償被告等語置辯。
四、按各共有人，除因物之使用目的不能分割或契約訂有不分割之期限者外，得隨時
    請求分割共有物，民法第八百二十三條第一項定有明文。本件原告主張系爭土地
    為兩造所共有，應有部分原告為二分之一，被告各為四分之一，兩造間就系爭土
    地並無不得分割之特約，亦無因其使用目的不能分割之情事，惟兩造就分割方法
    不能達成協議等情，為被告所不爭執，並有土地登記謄本、地籍圖等在卷可稽（
    本院卷第五至九頁），此部分堪信為實。兩造既無不得分割之特約，共有土地亦
    無因其使用目的不能分割之情形，原告訴請判決分割，核屬允當，自應准許。
五、次按，請求共有物之分割，應由法院依民法第八百二十四條命為適當之分配，不
    受當事人主張之拘束，法院則應參酌當事人之聲明、共有物之性質、經濟效用及
    全體共有人利益等公平決定之。經查，系爭土地地目為建、面積為四四四點六九
    平方公尺，現由兩造分別占有使用，占有使用情形分別為：原告占有如附圖乙方
    案所示編號Ｂ、Ｃ部分之一樓磚造房屋及鐵皮屋（面積共一九六點八四平方公尺
    ），被告二人占有如附圖乙方案所示編號Ａ部分之一樓磚造房屋（面積為一三三
    點二一平方公尺），此有本院勘驗筆錄及委託屏東縣東港地政事務所測量之土地
    複丈成果圖二份附卷可稽（本院卷第三六至三九頁、第七九至八十頁），且有原
    告提出之照片八張在卷可憑（本院卷第十九至二一頁），是系爭土地現由兩造分
    別占有使用一節，應堪認定。
六、又按共有物之分割，依共有人協議之方法行之。分割之方法，不能協議決定者，
    法院得因任何共有人之聲請，命為以原物分配於各共有人，或變賣共有物，以價
    金分配於各共有人。以原物為分配時，如共有人中，有不能按其應有部分受分配
    者，得以金錢補償之，民法第八百二十四條定有明文。是分割共有物依民法第八
    百二十四條之規定，原則上採原物分割，法院裁判分割共有物，除應斟酌各共有
    人之利害關係、使用情形外，尚應斟酌共有物之價格，於共有人中有不能按其應
    有部分受分配，或所受分配之不動產，價格不相當者，以適當之價格補償之，始
    符合公平經濟之原則（最高法院八十一年度台上字第一０三五號判決、八十四年
    度台上字第一五八八號判決意旨參照）。
  (一)查本件兩造均請求原物分割，原告主張依附圖甲方案分割，被告乙○○則供稱：
    「以甲方案分割原告分得前面的話應補償我，但若我分得前面，我沒有錢補償原
    告，我比較希望得到補償，因為丙方案也不好使用。若原告不願補償，則請求依
    附圖丙方案分割」等語（本院卷第八四至八五頁）。是本院考量兩造之當事人意
    願、共有物之使用現狀、分割後之土地整體形狀、經濟效益及分割後通行道路之
    有無等情狀，認為若採用附圖丙方案，需拆除系爭土地全部建物（二間一樓磚造
    平房及一間鐵皮屋）始能分割，惟系爭土地其上建物現由兩造占有使用，業如前
    述，若予拆除，將有害兩造之經濟利益，且丙方案分割後土地過於狹長，不利使
    用，亦為被告乙○○供明如上，其請求依附圖丙方案分割，自有未當，故本院認
    系爭土地之分割方法應為：如附圖甲方案所示編號Ｃ部分面積一六五點０三平方
    公尺歸原告取得；如附圖甲方案所示編號Ｂ部分面積八二點五一平方公尺歸被告
    丙○○取得；如附圖甲方案所示編號Ａ部分面積八二點五一平方公尺歸被告乙○
    ○取得；如附圖甲方案所示編號Ｄ部分面積一一四點六四平方公尺由原告取得應
    有部分二分之一、被告丙○○取得應有部分四分之一、被告乙○○取得應有部分
    四分之一。
  (二)另因原告上述分得部分之前段鐵皮屋（如附圖乙方案Ｃ部分面積四０點三二平方
    公尺）接鄰鹽州路，客觀上價值當較面臨鹽州路十一巷之系爭土地其餘部分為高
    ，故本院職權調閱本院九十二年度執字第一四六九六號執行卷，系爭土地經財團
    法人台灣經濟技術研究所鑑定結果：每平方公尺七千元，大眾運輸條件尚可，鄰
    近多農地及透天厝，建物以住宅使用為主，居住環境單純，未來發展潛力持平一
    節，有財團法人台灣經濟技術研究所九十二年十二月五日九二台研字第一二０六
    號函一份附卷可按（執行卷第八八至九三頁），又本件原告係以五十四萬六千元
    拍得系爭土地應有部分四分之一，換算即為每平方公尺四千九百十一元（546000
    ÷111.17=4911，元以下四捨五入），本院審酌鐵皮屋部分因接鄰鹽州路，人車
    往來較多，其經濟價值自較僅臨巷道之系爭土地其餘部分為高，認原告應補償被
    告之價額，以每平方公尺二千元為適當，經乘以鐵皮屋面積後共計八萬零六百四
    十元（2000*40.32=80640，元以下四捨五入），分別由被告二人各受償二分之一
    。被告乙○○雖認原告每坪應補償二萬元，惟查，原告分得部分，僅鐵皮屋接鄰
    鹽州路，其餘一樓磚造房屋只鄰巷道未鄰大路，且被告所提前後段土地價差證明
    與其所供、所提書狀均有不一（本院卷第八七至八九頁），難認其就差價二萬元
    舉證以實其說，是其所辯，不足採信，應以本院上開認定為妥。
七、據上論結，原告之訴為有理由，依民事訴訟法第三百八十五條第一項、第七十八
    條、第八十一條第二款、第八十五條第一項但書，判決如主文。
中　　　華　　　民　　　國　　九十三　　年　　 十二 　　月　　二十二　　日
                                      臺灣屏東地方法院民事第一庭
                                          審判長法官  羅心芳
                                          法      官  林雅莉
                                          法      官  翁世容
正本係照原本作成。
如對本判決上訴，須於判決送達後二十日內向本院提出上訴狀。
                                          法院書記官  溫訓暖
中　　　華　　　民　　　國　　九十三　　年　　 十二 　　月　　二十二　　日
